臺灣臺中地方法院刑事判決　　　　　　　96年度訴字第3219號
公　訴　人　臺灣臺中地方法院檢察署檢察官
被　　　告　丁○○
上列被告因違反藥事法案件，經檢察官提起公訴（95年度偵字第
28192號），被告於準備程序中就被訴事實為有罪之陳述，受命
法官於聽取當事人之意見後，由本院合議庭裁定由受命法官獨任
以簡式審判程序判決如下：
    主    文
丁○○明知為偽藥、禁藥而販賣，處有期徒刑拾月，減為有期徒
刑伍月。緩刑參年。緩刑期內付保護管束，並應向指定之公益團
體、地方自治團體或社區提供陸拾小時之義務勞務。如附表所示
之物，均沒收。
    犯罪事實及理由
一、犯罪事實：丁○○明知「動感曲線草本膠囊（特強型）」（
    下稱草本膠囊）係未經核准、擅自製造之偽藥，且為含有
    Clobenzorex類安非他命成分之禁藥，竟仍以每80顆草本膠
    囊新臺幣（下同）1800元之代價，向真實姓名年籍不詳者販
    入後，自民國94年3月起，利用雅虎奇摩拍賣網站上刊登廣
    告，以每80顆裝售價2500元、每30顆裝售價1050元之代價，
    販售予下列不特定人：(一)94年3月14日、4月18日、8月1日，
    各販賣80顆之草本膠囊予辛○○。(二)於94年4月間某日、94
    年6月22日，各販賣10顆之草本膠囊予寅○○。(三)於94年6月
    6日，販賣80顆草本膠囊予乙○○。(四)94年9月間某日，販賣
    30顆草本膠囊予癸○○。(五)94年間，販賣30顆草本膠囊予壬
    ○○。(六)94年9月間某日起至95年9月間某日止，販賣4、5次
    30顆及80顆草本膠囊予甲○○。(七)95年3月間，販賣30顆草
    本膠囊予丙○○。(八)95年4月12日，販賣60顆草本膠囊予戊
    ○○。(九)95年4月12日，販賣80顆草本膠囊予庚○○。(十)95
    年2月15日、3月13日、4月20日、5月25日、9月間某日，各
    販賣30顆草本膠囊予子○○。(十一)95年3月20日、5月25日，各
    販賣30顆之草本膠囊予己○○。(十二)95年9月間某日、10月間
    某日、11月間某日販賣30顆、80顆、80顆之草本膠囊予丑○
    ○。(十三)94年12月13日，販賣80顆之草本膠囊予蔡蕙敏。嗣經
    購買者將購入之草本膠囊送請南投縣政府衛生局檢驗，發現
    丁○○販售之草本膠囊含有Clobenzorex類安非他命成分，
    由員警於95年12月6日持本院核發之搜索票至其位於台中市
    北區○○○路367號14樓19室住處查獲，並扣得草本膠囊共7
    8顆及如附表所示之物。
二、證據名稱：
    (1)證人即被害人辛○○、寅○○、乙○○、癸○○、壬○○
      、甲○○、丙○○、庚○○、子○○、己○○、潘嘉玲、
      蔡蕙敏於警詢及偵訊時之證述。
    (2)台中市衛生局95年5月1日衛藥字第0950017515號函（見警
      卷第29頁）、南投縣政府衛生局95年4月25日投衛局藥字
      第0950006057號函、南投縣政府衛生局受理消費者藥物化
      粧品檢驗申請單（見警卷第30-31頁）、行政院衛生署藥
      物食品檢驗局檢驗報告書（警卷第36頁）、雅虎國際資訊
      股份有限公司95年9月15日雅虎（95）字第0943號函所附
      會員基本資料及IP資料（警卷第39-43頁）、昭信科技顧
      問股份有限公司95年5月12日檢驗結果報告書（警卷第47
      頁）、草本膠囊使用說明書（警卷第48-49頁）。
    (3)扣案如附表所示之帳冊2本、被告自行印製之動感曲線草
      本膠囊貼紙1張、使用說明書7紙、檢驗報告書2紙、30顆
      裝空瓶43個、80顆裝空瓶80個及郵局存摺1本，暨草本膠
      囊共78顆。
    (4)被告丁○○於本院行準備程序及審理時之自白。
三、本件被告行為後，藥事法第83條於95年5月30日經修正公布
    ，並自95年7月1日起施行，然該次修正就被告所犯同條第1
    項販賣偽藥罪之構成要件及法定刑度均無任何更動，自無比
    較修正前、後何者較有利於被告之問題，難認被告所應適用
    之刑罰法律發生變更，而無刑法第2條之適用，應依一般法
    律適用原則，依裁判時法即95年7月1日修正施行之藥事法規
    定論處（最高法院95年第21次刑事庭會議決議）。
四、核被告丁○○所為，係犯藥事法第83條第1項之明知為偽藥
    、禁藥而販賣罪。按刑事法若干犯罪行為態樣，本質上原具
    有反覆、延續實行之特徵，立法時既予特別歸類，定為犯罪
    構成要件之行為要素，則行為人基於概括之犯意，在密切接
    近之一定時、地持續實行之複次行為，倘依社會通念，於客
    觀上認為符合一個反覆、延續性之行為觀念者，於刑法評價
    上，即應僅成立一罪。學理上所稱「集合犯」之職業性、營
    業性或收集性等具有重複特質之犯罪均屬之，例如經營、從
    事業務、收集、販賣、製造、散布等行為概念者（最高法院
    95年台上字第1079號判決、95年台上字第3937號判決意旨參
    照）。準此，本件被告係利用網際網路拍賣網站，先後多次
    販賣偽藥、禁藥之而為營業性行為，且陸續出貨、收取貨款
    ，顯具重複實行之特質，是被告之販賣偽藥、禁藥之行為，
    既具有反覆、延續實行之特徵，從而在行為概念上，自應各
    自評價認係包括一罪之集合犯。又被告同時販賣偽藥及禁藥
    ，係以一行為觸犯數罪名，為想像競合犯，應從一重處斷。
    爰審酌被告無視於偽、禁藥流入市面後，對社會大眾之身體
    健康可能造成嚴重威脅，僅圖一己攫取經濟利益之考量而涉
    犯本罪，其犯罪動機及手段均值非難，惟念及被告於犯罪後
    業已坦承犯行，深具悔意，再參以被告銷售偽、禁藥之數量
    多寡、期間長短、智識程度等一切情狀，量處如主文所示之
    刑，以示懲儆。又被告上開犯罪時間在96年4月24日之前，
    且無中華民國96年罪犯減刑條例第3條第1項各款所列舉不予
    減刑之情形，已合於同條例所定之減刑要件，爰依同條例第
    2條第1項第3款之規定，減其刑期2分之1。末查，被告前未
    曾因故意犯罪受有期徒刑以上刑之宣告，有臺灣高等法院被
    告前案紀錄表在卷可按，其因一時失慮，致為本件犯行，犯
    後已坦承犯行，態度尚佳，顯見其已有悔悟之心，被告經此
    偵審程序與科刑之教訓，當能知所警惕而信無再犯之虞，本
    院因認對其所宣告之刑，應以暫不執行為適當，爰併諭知被
    告緩刑3年，緩刑期內依刑法第93條第1項第2款之規定付保
    護管束，並依刑法第74條第2項第5款規定，命被告向公益團
    體、地方自治團體或社區提供60小時之義務勞務，期能使被
    告於義務勞務過程及保護管束期間，確切明瞭其行為所造成
    之損害，並培養正確法治觀念。
五、扣案如附表所示之物，均係被告所有供本件犯罪所用之物，
    業據其供明在卷，爰依刑法第38條第1項第2款宣告沒收。至
    扣案草本膠囊合計78顆，查藥事法第79條第1項固規定「查
    獲之偽藥或禁藥，沒入銷燬之」，上開沒入銷燬之規定，係
    列於藥事法第8章「稽查及取締」內，而非列於第9章之「罰
    則」，其性質應屬行政秩序罰，屬行政機關依行政程序科罰
    之權限，法院自不得越權於判決內諭知沒入銷燬（最高法院
    92年度台上字第2718號刑事判決參照）。本件被告販售之草
    本膠囊，雖屬偽藥及禁藥，但非違禁物，又非可由司法機關
    逕依藥事法第79條第1項諭知沒入銷燬，已如前述，本院自
    無從就此偽藥另為沒收之宣告，附此敘明。
六、應適用之法條：刑事訴訟法第273條之1第1項、第299條第1
    項前段、第310條之2、第454條第1項，藥事法第83條第1項
    ，刑法第55條、第74條第1項第1款、第2項第5款、第93條第
    1項第2款、第38條第1項第2款，中華民國96年罪犯減刑條例
    第2條第1項第3款、第7條、第9條，判決如主文。
中　　華　　民　　國　　96　　年　　11　　月　　2 　　日
                      台灣台中地方法院刑事第二庭
                              法  官  陳姵君
上正本證明與原本無異。
如不服本判決，應於收受送達後10日內向本院提出上訴書狀（應
敘述具體理由並附繕本）。
上訴書狀如未敘述理由，應於上訴期間屆滿後20日內補提理由書
於本院。
                              書記官  莊金屏
中　　華　　民　　國　　96　　年　　11　　月　　2 　　日
附錄論罪科刑法條
藥事法第83條
明知為偽藥或禁藥，而販賣、供應、調劑、運送、寄藏、牙保、
轉讓或意圖販賣而陳列者，處7年以下有期徒刑，得併科新臺幣5
百萬元以下罰金。
附表：
1.帳冊2本。
2.被告自行印製之動感曲線草本膠囊貼紙1張。
3.使用說明書7張。
4.檢驗報告書2張。
5.30顆裝空瓶43個。
6.80顆裝空瓶80個。
7.被告之郵局存摺1本。
8.電腦主機1台。
9.郵寄信封2個。
